臺灣宜蘭地方法院交通事件裁定　　　　 93年度交聲字第130號
移送機關　　交通部公路總局台北區監理所宜蘭監理站
異　議　人　乙○○　男　50歲.
上列異議人因違反道路交通管理處罰條例案件，對於交通部公路
總局台北區監理所宜蘭監理站民國93年8 月31日所為之處分（原
處分案號：宜監字第43─U00000000 號），聲明異議，本院裁定
如下：
    主  文
原處分撤銷。
乙○○不罰。
    理  由
一、本件移送機關裁決意旨略以：異議人乙○○於民國93年6 月
    14日下午3 時5 分在台中港支線北堤路第二平交道處，駕駛
    車牌號碼QM-582號營業貨運曳引車，闖越警鈴已響、閃光號
    誌已亮之平交道，與1959次貨物列車撞擊，為內政部警政署
    鐵路警察局第二警務段舉發，經查並無不合，爰依法裁決處
    罰異議人罰鍰新台幣9 千元，吊銷駕駛執照，終生禁考等語
    。
二、本件異議人意旨略以：上開發生事故之平交道，未設有柵欄
    ，亦未派人該處進行交通指揮，且該處正進行道路施工，使
    異議人於交通行徑路線更動且無人指揮、警鈴未響、號誌未
    亮之情形下，與鐵路局之貨車發生事故，故其責任不應完全
    歸因於異議人。異議人之駕駛執照永久吊銷，對於異議人之
    工作權及生存權影響甚鉅，其處理顯不公平等語。
三、經查，異議人於93年6 月14日下午3 時5 分，在台中港支線
    北堤路第二平交道處，駕駛QM-582號營業貨運曳引車行經該
    平交道時，與1960次貨物列車發生撞擊之事實，為異議人坦
    承不諱，又有違規照片一張在卷可稽，發生事故之列車為
    1960次（而非1959次，裁決書所載有誤）貨物列車，復經本
    院向交通部鐵路管理局彰化機務段函查屬實，此部分之事實
    固堪認定。惟查，本件事故地點附近另有一平交道，有異議
    人所提出之現場簡圖在卷可按（本院卷第31頁）。又現場事
    故發生前，異議人所行經之平交道之警鈴未響、閃光號誌未
    顯示等情，業據證人甲○○於本院調查時到庭證稱：「發生
    事故前我跟在異議人後面，我看到當時燈號並沒有亮，有聽
    到聲音，聲音是從對面的平交道（指另一平交道）傳過來的
    ．．．然後就看到火車從右邊開進來。火車開進來的地方，
    平常是有鐵門關著。．．．我沒有看到人員在場指揮。發生
    事故後有人跑過來，我就問此處為何無人指揮，他說人手不
    足沒有辦法，過了十幾分鐘燈就亮了．．．鐵門是在圖上所
    寫右邊號誌燈附近，平常火車沒有通行時鐵門會關起來，要
    通行時就會有人出來指揮，但是當天並沒有人出來指揮」等
    語。證人甲○○與異議人原不相識，係因目睹本件事故始到
    院證述，應無干冒偽證罪責而為不實證述之可能，其證言應
    可採信。
四、至證人即鐵路大甲派出所警員雖到院證稱：「當時我值班接
    到電話，我就到現場處理，經調查該平交道為手動控制，有
    警鈴及閃光號誌，但沒有柵欄，依據鐵路員工所述，該列火
    車還沒有到時，鐵路員工就把警鈴及閃光號誌打開，並且在
    鐵路西側管制交通，肇事者是由鐵路西側往東側行駛，當時
    管制的員工有看到西側已經有二部自小客車停在平交道前，
    肇事者就從內側車道強行闖越平交道才被火車撞上」等語。
    惟查，關於事故發生之情形，證人丙○○並未親眼見聞。又
    異議人所駕駛之車輛前方並其他車輛，亦據證人甲○○於本
    院調查時結證證述在卷。是證人丙○○轉述管制人員所稱有
    看到西側已經有二部自小客車停在平交道前乙節，容有疑問
    。又證人丙○○所提出之現場照片雖顯示係該平交道之號誌
    已亮（本院卷第56頁），惟該照片係事故發生後所攝，且據
    證人甲○○之證述，該燈號係於事故後始亮起，是被告辯稱
    發生事故時燈號未亮，並非全無憑據。再者，本件如鐵路局
    管制人員確有異議人及證人甲○○所述之過失，其向調查之
    警員說明事發經過時，掩飾己過，亦非無可能。從而，尚難
    以鐵路局員工於警訊調查時所述，即為異議人不利之認定。
五、綜上，本件事故發生之平交道，因不能認係警鈴已響、閃光
    號誌已顯示之平交道，即難認異議人有違反道路交通管理處
    罰條例第54條第1 款之行為。至異議人雖自承伊行經上開路
    口時並未暫停，惟查，該平交道既設有燈光號誌及警鈴，駕
    駛人行經該處，係注意該號誌是否亮起及警鈴是否聲響，與
    無人看守且全無燈光號誌之平交道，應依警告標誌暫停並注
    意停看聽之情形，其所應遵行之注意義務應有不同。是異議
    人雖行經該處未為暫停，惟係因見閃光號誌未顯示且未有警
    鈴始前行，並非行經無警鈴及閃光號誌之平交道，是不能認
    異議人有違反道路交通管理處罰條例第54條第1 項第2 款「
    駕駛人，在無看守人員之鐵路平交道，設有警告標誌，不依
    規定暫停，逕行通過者」之行為。至異議人雖因本件事故，
    經台灣台中地方法院沙鹿簡易庭判決認異議人係犯刑法第
    184 條第4 項之業務上過失損壞軌道，判處有期徒刑3 月確
    定。惟該案係經簡易判決處刑，且因異議人未提起上訴而告
    確定，並未進行審判程序調查證據。且該判決結果亦不能拘
    束本院依調查證據之結果而為之認定。附此敘明。本件移送
    機關未詳加審查，遽予裁罰，於法未合。本件異議人之異議
    為有理由，自應撤銷原處分，另諭知異議人不罰。
據上論斷，應依道路交通案件處理辦法第20條裁定如主文。
中　　華　　民　　國　　94　　年　　2 　　月　　24　　日
                        交通法庭  法  官  謝佩玲
以上正本證明與原本無異。
如不服本裁定，應於裁定送達後5日內向本院提出抗告狀。 （需
附繕本）
                                  書記官  藍友隆
中　　華　　民　　國　　94　　年　　2 　　月　　25　　日
